臺灣高等法院臺南分院刑事判決　　　　 95年度上易字第545號
上　訴　人　臺灣嘉義地方法院檢察署檢察官
上　訴　人
即　被　告　甲○○
選任辯護人　李成功　律師
上列上訴人因被告偽造文書等案件，不服臺灣嘉義地方法院九十
四年度訴字第六八七號中華民國九十五年八月八日第一審判決（
起訴案號：臺灣嘉義地方法院檢察署九十年度偵字第六五四三號
），提起上訴，本院判決如下：
    主  文
原判決關於施用第二級毒品部分撤銷。
甲○○被訴施用第二級毒品部分無罪。
其他上訴（被訴持有第一級毒品部分）駁回。
    理  由
一、公訴意旨略以：甲○○明知海洛因、甲基安非他命及ＦＭ２
    各係毒品危害防制條例所定之第一、二級毒品，不得無故持
    有、施用，其竟於上開觀察、勒戒完畢釋放後，五年內復萌
    生施用第二級毒品安非他命之犯意，於九十四年九月十一日
    晚上某時，在嘉義縣六腳鄉蘇厝村蘇厝寮三六號內，與李世
    昌（另經臺灣嘉義地方法院檢察署檢察官以九十四年度偵字
    第五三五一號案件偵辦）一起施用第二級毒品安非他命一次
    ，為警於九十四年九月十一日二十二時五十分許，在上開處
    所當場查獲，並扣得安非他命八十六小包（驗前總毛重９１
    ．７４公克，取０．０６公克鑑定用罄）、海洛因十一包（
    淨重９．４０公克）、ＦＭ２藥丸一顆、吸食器三組、玻璃
    球五個、電子秤一臺、分裝袋二包、酒精燈二組、腰包一個
    。因認被告涉有施用第二級毒品，及持有第一、二級毒品等
    罪嫌。
二、按犯罪事實應依證據認定之，無證據不得認定犯罪事實；被
    告或共犯之自白，不得作為有罪之唯一證據，仍應調查其他
    必要之證據，以察是否與事實相符；又不能證明被告犯罪者
    ，即應諭知無罪之判決，刑事訴訟法第一百五十四條第二項
    、第一百五十六條第二項、第三百零一條第一項分別定有明
    文。次按刑事訴訟法第一百六十一條已於九十一年二月八日
    修正公布，其第一項規定：「檢察官就被告犯罪事實，應負
    舉證責任，並指出證明之方法。」，因此，檢察官對於起訴
    之犯罪事實，應負提出證據及說服之實質舉證責任。倘其所
    提出之證據，不足為被告有罪之積極證明，或其指出證明之
    方法，無從說服法院以形成被告有罪之心證，基於無罪推定
    之原則，自應為被告無罪判決之諭知，最高法院九十二年台
    上字第一二八號判決要旨參照。又按認定不利於被告之事實
    ，須依積極證據，苟積極證據不足為不利於被告事實之認定
    時，即應為有利於被告之認定，更不必有何有利之證據，亦
    最高法院三十二年上字第八一六號判例要旨可參。
三、公訴人認被告甲○○涉犯前開罪嫌，其理由無非以：被告甲
    ○○之自白、證人李世昌之指述，及臺灣檢驗科技股份有限
    公司濫用藥物尿液檢驗報告、法務部調查局鑑定通知書、內
    政部警政署刑事警察局鑑定書、扣案之安非他命八十六小包
    、海洛因十一包、ＦＭ２藥丸一顆、吸食器三組、玻璃球五
    個、分裝袋二包、酒精燈二組等為論據。訊據被告甲○○否
    認上開犯行，辯稱：朴子分局送檢之尿液非其所有，且現場
    搜索所得之物品（海洛因、甲基安非他命及吸食器等物）亦
    均非其所有，乃搜索時李世昌以新台幣（下同）十五萬元代
    價，要求被告扛罪，才未供出實情等語。
四、經查：
（一）被訴施用第二級毒品部分：
    1.查證人李世昌於原審先稱：「（問：有無在該處看到被告
      吸食海洛因？）無。」、「（問：被告是否與你一樣將海
      洛因用玻璃球與安非他命一起吸食？）是。被告也是將海
      洛因、安非他命混同吸食。」等語（見原審卷第六十、六
      二頁），證人就被告有無施用第一、二級毒品之供述前後
      已見反覆，其證言難認為真，要與真實不符，應無可信。
    2.又查被告被訴上開犯行係以臺灣檢驗科技股份有限公司濫
      用藥物尿液檢驗報告為據，惟查，警方據以鑑定之尿液並
      非被告之尿液，有法務部調查局於九十五年十二月七日以
      調科肆字第０９５００５５５４５０號鑑定報告可憑，該
      鑑定略以：「一送驗尿液編號為朴０７８之粒線體ＤＮＡ
      ＨＶＩＩ序列僅考判讀點位３３－２４８，點位在２４９
      後因序列混亂無從判別。而於粒線體ＤＮＡ　ＨＶＩ序列
      中，點位１６０６８、１６１５０、１６１８６、１６１
      ８９、１６２２３、１６２６０、１６２９１則出現異合
      鹼基（ＨＲＴＥＲＯＰＬＡＳＭＹ），綜合上述情形研判
      編號朴０７８之尿液為混合他人尿液之檢品。二依據遺傳
      法則，編號０７８（警局採驗）、９５００８７號（原審
      採驗）兩瓶尿液之ＨＶＩＩ－１４６及ＨＶＩ－１６１１
      、１６２７８、１６２９３均不相同，因此認為此二件尿
      液並非為同一人所有。」等語（見本院卷第八五至八七頁
      ），依上開鑑定報告可知檢體編號朴０８７號尿液非被告
      所有，自不得作為本案之證據。被告上開所辯，即屬可信
      。
（二）被訴持有第一、二級毒品部分：
    1.被告警詢錄影帶中固點頭承認持有上揭毒品，然查被告甲
      ○○於警訊時，警察詢問查扣之物品是否為其所有，均保
      持緘默（見警卷一第四頁），偵查時亦陳稱：「李世昌到
      我家前，我桌上根本沒這些東西。」（見偵五三四九號卷
      第十三頁），嗣於原審審理時復稱：「因為那是李世昌要
      我幫他扛罪。」（見原審卷第一一五頁）等語，再參以八
      十六小包安非他命包裝袋經送驗後均無被告之指紋於其上
      （見後述）等情，被告於警詢之自白即無可採。足見被告
      甲○○於警詢筆錄之自白，與嗣後供稱前後已見矛盾，自
      無法據為被告論罪之依據。
    2.復查證人李世昌於原審審理時證稱：「（問：留在現場的
      扣案物是否都是你的？）是，都是我的。」、「（問：當
      時客廳桌上有無很多毒品？）沒有很多，就只有從我口袋
      拿出來那些十幾包，安非他命、海洛因都有。」、「（問
      ：被告沒錢，為何還有毒品，是否全部扣案物都是你的？
      ）是，都是我的。我現在承認都是我的。」等語（見原審
      卷第六一、六四、六五頁）；且經原審當庭勘驗搜索錄影
      ＤＶ後發現，警方於搜索被告上開住處時，雖搜出海洛因
      十一包，但無法確認是由何處搜出，且證人周信宏即警員
      亦於原審證稱：不清楚扣案之海洛因由何處搜出等語（見
      原審卷第一０九、一一一頁）。再者，證人李世昌證稱：
      上開六腳鄉房屋為其出面承租予被告居住，因為被告沒有
      錢，所以房租先欠著等語（見原審卷第五六頁），並經屋
      主李政彥於警訊時證述房屋是由李世昌承租等情明確（見
      警卷一第十八、十九頁），則被告既然已無資力支付房租
      ，又如何可能持有價值不斐之十一包海洛因、八十六小包
      安非他命？
    3.況扣押物安非他命８６包經送法務部調查局調科貳字第０
      ９６００１０７５３０號鑑定通知書鑑定結果載述：「送
      鑑扣押物安非他命８６包之包裝袋經氰丙烯酸脂法煙燻處
      理後，未發現清晰可供比對之指紋。」等語（見本院卷第
      一四五至一四八頁），依上開檢驗結果，亦可確認扣案之
      八十六小包安非他命非被告所有，與被告無關。
    4.綜上，依上開事證，被告並無持有第一、二級毒品之犯行
      ，此外，復查無其他積極證據足資證明被告有公訴意旨所
      指之持有第一、二級毒品犯行，被告被訴上開罪嫌要屬無
      據，被告辯稱扣案之海洛因、安非他命等物非伊所有即屬
      可信。
五、綜上所述，被告被訴施用並持有第二級毒品部分，依法務
    部調查局鑑定報告書已鑑定送驗尿液非被告所有，另通知鑑
    定書已可知扣案八十六小包安非他命上未見被告指紋，足見
    被告被訴事實與真實不符，此外，檢察官復無法舉出其他積
    極證據證明被告涉有前揭犯行，原審疏未詳查，遽論被告罪
    刑，容有未洽。被告上訴意旨，執此指摘原判決不當，為有
    理由。原判決關於施用及持有第二級毒品部分既有可議，自
    屬無可維持，應由本院將關於此部分應予撤銷改判，諭知被
    告無罪判決，以昭公允。、至被告被訴持有第一級毒品部
    分，經審理後，已查無積極之事證足資證明被告有持有第一
    級毒品犯行，原審因予諭知被告無罪之判決核無不合。檢察
    官上訴意旨仍執前詞指摘原判決不當為無理由，應予駁回。
六、又扣案海洛因十一包（淨重９．４公克，空包裝重３．５８
    公克），均檢出第一級毒品海洛因成分，有法務部調查局九
    十四年十一月十八日調科壹字第１８０００２１２０號鑑定
    通知書一份附卷可按（見偵五三四九號卷第三七頁），為第
    一級毒品；扣案之安非他命八十六包（毛重１０１．３８公
    克），經抽取檢驗出二級甲基安非他命成分，有內政部警政
    署刑事警察局九十四年十月十四日刑鑑字第０９４０１４５
    ５１３號鑑定書在卷可憑（見偵五三四九號卷第三一頁）；
    扣案之藥丸一顆，檢出ＦＭ２成分，有憲兵司令部刑事鑑識
    中心九十四年十一月十七日（94）安鑑字第０２６３６號鑑
    驗通知書在卷可參（見偵五三四九號卷第三六頁）。但並均
    非由被告所持有，已如上述，應由檢察官另行處理，附此敘
    明。
七、被告偽造署押被判處有期徒刑四月部分，因被告撤回而上訴
    確定，非本案審理範圍，附此敘明。
據上論斷，應依刑事訴訟法第三百六十八條、第三百六十九條第
一項前段、第三百六十四條、第三百零一條第一項前段，判決如
主文。
本案經檢察官羅清溪到庭執行職務。
中　　華　　民　　國　　96　　年　　4 　　月　　17　　日
                  刑事第三庭    審判長法　官  陳義仲
                                      法　官  蘇清水
                                      法　官  宋明蒼
以上正本證明與原本無異。
不得上訴。
　　　　　　　　　　　　　　　　　　　書記官  翁心欣
中　　華　　民　　國　　96　　年　　4 　　月　　17　　日
